臺灣高等法院臺南分院刑事判決
                                    111年度上易字第532號
上  訴  人
即  被  告  黃保鈞  
上列上訴人即被告因違反毒品危害防制條例案件，不服臺灣嘉義
地方法院111年度易字第430號中華民國111年9月16日第一審判決
（起訴案號：臺灣嘉義地方檢察署111年度毒偵字第894號），提
起上訴，本院判決如下：
    主  文
上訴駁回。
    事實及理由
一、按上訴得對於判決之一部為之；對於判決之一部上訴者，其
    有關係之部分，視為亦已上訴。但有關係之部分為無罪、免
    訴或不受理者，不在此限；上訴得明示僅就判決之刑、沒收
    或保安處分一部為之，刑事訴訟法第348條定有明文。是本
    案上訴之效力及其審理範圍，應依刑事訴訟法第348條規定
    判斷。而查，原審於民國111年9月16日以111年度易字第430
    號判決判處被告犯施用第二級毒品罪，共二罪，均累犯，各
    處有期徒刑六月，如易科罰金，均以新臺幣一千元折算一日
    。被告不服而以原審量刑過重為由提起上訴，檢察官則未上
    訴，經本院當庭向被告確認上訴範圍無訛，足見被告對於本
    案請求審理之上訴範圍僅限於量刑部分。揆諸前開條文之規
    定，本案量刑部分與原判決犯罪事實、罪名(含罪數關係)之
    認定，可以分離審查，因此，本院爰僅就原判決量刑部分加
    以審理，其他關於本案犯罪事實、罪名等，則不在本院審理
    範圍，先予說明。
二、因被告表明僅就原判決關於量刑部分提起上訴，故有關本案
    之犯罪事實、論罪（罪名、罪數關係）部分之認定，均如第
    一審判決所記載（如附件）。
三、被告上訴意旨略以：伊自始即坦承認罪，但原判決並未適度
    減輕刑度，且伊尚須照顧、扶養家中年邁、生病、行動不便
    之母親，及就學之子女，請從輕量刑等語。
四、經查：
　㈠被告前因施用毒品案件，經臺灣雲林地方法院以109年度六簡
    字第47號判決判處有期徒刑三月確定，並於109年5月13日易
    科罰金執行完畢等情，業據檢察官提出被告之刑案資料查註
    紀錄表、執行案件資料表為證，且為被告所不爭執，核與卷
    附臺灣高等法院被告前案紀錄表所載相符，則被告於徒刑執
    行完畢之後，五年以內故意再犯本案有期徒刑以上之各罪，
    均為累犯。又檢察官亦已具體說明「被告於有期徒刑執行完
    畢後，五年內故意再犯本件有期徒刑以上之罪，為累犯，請
    審酌被告前有施用毒品犯行，顯見其先前經歷施用毒品案件
    之偵、審程序，無法對其產生警惕作用而不再接觸毒品，請
    依刑法第47條第1項規定，論以累犯，並依法加重其刑」、
    「被告前因施用毒品案件，經判刑三月，於109年5月13日執
    行完畢，之後再犯本罪，顯見其對刑罰反應力薄弱，依累犯
    加重其刑，並無罪刑不相當情形，仍請依累犯規定加重其刑
    」等語，據此，本院審酌被告上開所犯施用毒品之前案與本
    案所犯之罪質相同，被告於前案執行完畢後五年內再犯本案
    ，顯見其對於刑罰反應力確屬薄弱，自律能力不佳，參以本
    案犯罪情節，核無司法院釋字第775號解釋意旨所指罪刑不
    相當之情形，故認被告本案所犯二罪，均應依刑法第47條第
    1項規定，加重其刑。
　㈡量刑係法院就繫屬個案犯罪所為之整體評價，乃事實審法院
    之職權裁量事項，而量刑判斷當否之準據，則應就判決整體
    觀察為綜合考量，不可擷取其中片段遽為評斷。苟其量刑已
    以行為人之責任為基礎，並斟酌刑法第57條各款所列情狀，
    在法定刑度內酌量科刑，無偏執一端，或濫用其裁量權限，
    致明顯失出失入情形，自不得任意指為不當或違法。本案原
    審以行為人之責任為基礎，並審酌：⒈被告前已因其他（累
    犯部分之紀錄除外）施用毒品犯行經觀察、勒戒及徒刑之執
    行，竟仍故態復萌，復行施用毒品不輟，無視於毒品對於自
    身健康之戕害及國家對於杜絕毒品犯罪之禁令，所為殊非可
    取；⒉施用毒品係屬自戕行為，被告犯罪手段尚屬平和，且
    因施用毒品者有相當程度之成癮性及心理依賴，其犯罪心態
    與一般刑事犯罪之本質並不相同，應側重適當之醫學治療及
    心理矯治為宜；⒊犯後業已坦承犯行，態度尚稱良好；⒋自述
    高職畢業之智識程度、入監前係從事種植香蕉之工作、已離
    婚、育有2名子女、入監前係與母親暨2名子女同住之家庭生
    活狀況等一切情狀，而就被告所犯二罪，各量處有期徒刑六
    月，並均諭知易科罰金之折算標準。復說明：⒈被告本案所
    犯二罪，均應論以累犯，並依刑法第47條第1項規定，加重
    其刑；⒉被告因另犯有其他案件，先後經法院判處罪刑確定
    ，而被告本案所犯二罪，有可合併定應執行刑之情況，本案
    待被告所犯數罪確定之後，再由檢察官聲請裁定其應執行刑
    為宜，爰不予定應執行刑。本院認原判決關於本案科刑之部
    分，已依刑法第57條各款所列情狀審酌，而為量刑之準據，
    且已詳細說明各量處有期徒刑六月之理由，經核並無量刑輕
    重失衡、裁量濫用之情形，其量刑並無不當或違誤。參以被
    告於本案之前所犯之施用毒品案件，最近一次已經法院判處
    有期徒刑六月共二罪，並定應執行刑有期徒刑八月確定，有
    前開前案紀錄表可憑，則原判決就本案所處之刑，亦無違反
    比例原則、罪刑相當原則。而被告上訴請求從輕量刑之理由
    ，已為原判決審酌時作為量刑之參考因子，或尚不足以動搖
    原判決之量刑基礎，難認有據。
五、綜上所述，被告之上訴，為無理由，應予駁回。
據上論斷，應依刑事訴訟法第368條，判決如主文。
本案經檢察官蔡英俊提起公訴，檢察官周文祥到庭執行職務。
中　　華　　民　　國　　111 　年　　11　　月　　25　　日
                  刑事第一庭    審判長法　官  陳連發
                                      法　官  何秀燕
　　　　　　　　　　　　　　　　　　　法  官  洪榮家
以上正本證明與原本無異。
不得上訴。
　　　　　　　　　　　　　　　　　　　書記官  許美惠
中　　華　　民　　國　　111 　年　　11　　月　　25　　日
附錄本案科刑法條：　　
毒品危害防制條例第10條第2項
施用第二級毒品者，處三年以下有期徒刑。